---
title: "03 - Exercícios Funções"
output: 
    html_notebook:
      toc: true
      number_section: true
---

# **Sua primeira função: `erro_padrao()`**
<BR/>

O R não possui uma função capaz de calcular o erro padrão da média de um vetor. Mas com suas novas habilidades você resolverá esse problema criando a função `erro_padrão()`. A fórmula para o erro padrão da média é: 
$$\frac{dev.\ pad.}{\sqrt{n}}$$
Você vai criar uma função para calcular o erro padrão da variável `area` que está contida no data frame `df`.

1. Calcule o desvio padrão da coluna `area` usando a função `sd()` e armazene no objeto `desvpad_area`. Lembre-se de usar o `$` para acessa a coluna `area` em `df`.

```{r}
df <- read.table("df.txt", header = TRUE)
desvpad_area <- sd(df$area)
desvpad_area
```

2. Determine o comprimento da variável `area` usando a função `length()` e aramzene no objeto `n_de_area`.

```{r}
n_de_area <- length(df$area)
n_de_area
```

3. Calcule a raiz quadrada de `n` usando a função `sqrt()` e armazene no objeto `raiz_de_n_de_area`.

```{r}
raiz_de_n_de_area <- sqrt(n_de_area)
raiz_de_n_de_area
```

4. Divida `desvpad_area` por `raiz_de_n_de_area` e armazene no objeto `ep_area`. Imprima o objeto `ep_area` para obter o valor do erro padrão. 

```{r}
ep_area <- desvpad_area/raiz_de_n_de_area
print(ep_area)
```

5. Agora, você vai transformar seu código na função `erro_padrao()`. 
- Primeiro, é necessário criar um modelo que está disponível abaixo.
- Em seguida, copie todas as linhas de código que você gerou e cole  dentro do corpo da função. 
- Escolha os argumentos da função. Sua primeira função só precisa de um argumento: aquele que vai receber um vetor de valores numéricos a partir do qual será calculado o erro padrão. Chame-o de `valor`. O argumento vai entre os parênteses.
- Substitua o objeto interno, `df$area`, pelo seu argumento equivalente, `valor`.
- Troque os nomes das variáveis internas para nomes generalistas.
- Teste sua função aplicando ela na coluna `n_sp` do data frame `df`.

```{r}
erro_padrao <- function(valor) {
  desvpad <- sd(valor)
  n <- length(valor)
  raiz_de_n <- sqrt(n)
  ep <- desvpad/raiz_de_n
  return(ep)
}
```

```{r}
erro_padrao(df$n_sp)
```
    
# **Funções mais complexas: arremeço de moeda**

Podemos avançar um pouco mais e tentar trabalhar uma ideia um pouco mais complexa de função: arremessar moedas! A partir da construção dessa função iremos trabalhar os tipos de argumentos (numérico, nulo, lógico e caracter) e a ideia de argumento default. Lembre-se de seguir as etapas abaixo:

1. Prepare um "modelo" da função<br/>
<BR/>
2. Cole o script no interior do "modelo"<br/>
<BR/>
3. Escolha os argumentos<br/>
<BR/>
4. Substitua os objetos internos pelos argumentos equivalentes<br/>
<BR/> 
5. Use nomes generalistas para as variáveis internas a função<br/>
<BR/> 
6. Teste a função!


* O primeiro passo para criar uma função para arremesso de moeda será criar nossa moeda: 

1. Crie um objeto chamado moeda contendo as palavras `"cara"` e `"coroa"`.

```{r}
moeda <- c("coroa", "cara")
moeda
```


2. Simule um único arremesso de uma `moeda` utilizando a função `sample()`.

```{r}
n_arremesso <- 1
sample(x = moeda, size = n_arremesso)
```

3. Simule 10 arremessos de uma `moeda` utilizando a função `sample()`. Lembre-se de configurar o argumento `replace =` de forma adequada.

```{r}
n_arremesso <- 10
sample(x = moeda, size = n_arremesso, replace = TRUE)
```

4. Agora, vamos criar a possibilidade de viciar a moeda. Crie um objeto `pesos` que permita atribuir diferentes probabilidades a `"cara"` e `"coroa"`. Faça isso atribuindo a probabilidade `0.8` ao objeto `p_coroa`. Em seguida, arremesse a moeda 10 vezes

```{r}
p_coroa <- 0.8
pesos <- c(p_coroa, 1 - p_coroa)
sample(x = moeda, size = n_arremesso, replace = TRUE, prob = pesos)
```

5. Escreva a função `arremessar_moeda()` colando o código no interior do modelo e proceda com as demais etapas e teste sua função

```{r}
arremessar_moeda <- function(n_arremesso, p_coroa) {
  moeda <- c("coroa", "cara")
  pesos <- c(p_coroa, 1 - p_coroa)
  resultado <- sample(x = moeda, size = n_arremesso, replace = TRUE, prob = pesos)
  return(resultado)
}

# testar função
set.seed(100)
arremessar_moeda(10, p_coroa = 0.8)
```

# **Apresentando mutliplos resultados**

Adeque sua função utilizando as funções `table()`e `list()` para que sejam retornados os os resultados brutos e a frequência de ocorrência de cara e coroa.

```{r}
arremessar_moeda <- function(n_arremessos, p_coroa = c(0.5)) {
  moeda <- c("coroa", "cara")
  pesos <- c(p_coroa, 1 - p_coroa)
  resultado1 <- sample(x = moeda, size = n_arremesso, replace = TRUE, prob = pesos)
  resultado2 <- table(sample(x = moeda, size = n_arremesso, replace = TRUE, prob = pesos))
  return(list(Bruto = resultado1, Frequencia = resultado2))
}

# testar função
set.seed(100)
arremessar_moeda(10)
```

# **Incluindo argumento default**

Vamos tornar honesta a sua função `arremessar_moeda()` atribuindo o valor `0.5` ao argumento `p_coroa`. Em seguida, teste a função.

```{r}
arremassar_moeda <- function(n_arremessos, p_coroa = 0.5) {
  moeda <- c("coroa", "cara")
  pesos <- c(p_coroa, 1 - p_coroa)
  resultado1 <- sample(x = moeda, size = n_arremesso, replace = TRUE, prob = pesos)
  resultado2 <- table(sample(x = moeda, size = n_arremesso, replace = TRUE, prob = pesos))
  return(list(Bruto = resultado1, Frequencia = resultado2))
}

# testar função
set.seed(100)
arremassar_moeda(n_arremessos = 10)
```

# **Testes condicionais `if(){}` `else {}`**

Transforme o teste condicional abaixo em uma função chamada `teste_condicional()`.

```{r}
x <- 10
# e vamos usar a estrutura de controle if, else
teste_condicional <- if(x < 10){
  "número menor que 10"
} else if(x == 10) {
  "número é igual a 10"
} else {
  "número é maior que 10"
}
```

Lembre-se das estapas para transformar seu script em uma função:

1. Prepare um "modelo" da função<br/>
<BR/>
2. Cole o script no interior do "modelo"<br/>
<BR/>
3. Escolha os argumentos<br/>
<BR/>
4. Substitua os objetos internos pelos argumentos equivalentes<br/>
<BR/> 
5. Use nomes generalistas para as variáveis internas a função<br/>
<BR/> 
6. Teste a função!

```{r}
x <- 5
teste_condicional <- function(x){
  teste_condicional <- if(x < 10){
  "número menor que 10"
} else if(x == 10) {
  "número é igual a 10"
} else {
  "número é maior que 10"
}
  return(teste_condicional)
}

x <- 5
teste_condicional(x)
x <- 10
teste_condicional(x)
x <- 15
teste_condicional(x)
```

# **Argumento default categórico**

Usando o controlador de fluxo `if`, `else` construa um teste lógico que permita incluir o argumento `resu = c("Ambos", "Bruto", "Frequencia")` e optar pela apresentação do resultado da função `arremecar_moeda()` em uma tabela de frequencias ("Frequencias"), sem estar tabelado (`"Bruto"`), ou os dois resultados ao mesmo tempo (`"Ambos"`). Você deve utilizar a função do último exercício do notebook sobre funções como base. Lembre-se de utilizar a função `match.arg()` para controlar o tipo de resultado que a função irá mostrar. Configure sua função para apresentar os dois reusltados (ex. `"Ambos"`) caso o argumento não seja alimentado.<br/>

```{r}
arremessar_moeda <- function(n_arremesso, p_coroa = 0.5, resu = c("Ambos", "Bruto", "Frequencia")) {
  moeda <- c("coroa", "cara")
  pesos <- c(p_coroa, 1 - p_coroa)
  resultado1 <- sample(x = moeda, size = n_arremesso, replace = TRUE, prob = pesos)
  resultado2 <- table(sample(x = moeda, size = n_arremesso, replace = TRUE, prob = pesos))
  resu <- match.arg(resu)
  if(resu == "Bruto") {
    return(resultado1)
  } else if(resu == "Frequencia") {
    return(resultado2)
  } else {
    return(list(Bruto = resultado1, Frequencia = resultado2))
  }
  
}

arremessar_moeda(50)
arremessar_moeda(50, resu = "Bruto")
arremessar_moeda(50, resu = "Frequencia")
```

# **Função `fibonacci()`**

Transforme o código que gera uma sequência de Fibonacci com 10 elementos em uma função em possamos escolher o tamanho da sequência que será gerada.

```{r}
fibonacci <- function(n) { # n é o tamanho da sequência que a função irá produzir
  # gera um vetor com os dois primeiros valores da sequência de fibonacci
  vetor1 <- c(1, 1)
  
  # calcula os valores da sequência até o elemento n
  for(i in 3:n) { # n determina o tamanho da sequência
  vetor1[i] <- vetor1[i-1] + vetor1[i-2]
  }
  
  # retorna os valores calculados
  return(vetor1)
}

fibonacci(10) # produz os 10 primeiros valores da sequência de fibonacci
fibonacci(20) # produz os 20 primeiros valores da sequência de fibonacci
```

# **Função `media()`**

Escreva uma função que calcule a média de um vetor. Formula da media:
$$\bar{x} = \frac{1}{n} \sum_{i=1}^{n}x_{i}$$<br/>

```{r}
media <- function(x) { # x é vetor de valores do qual será calculada a média 
  # gerar um vetor com valor zero para armazenar a soma dos elementos de x
  y <- 0
  # realizar a soma dos valores de x e armazenar em y
  for (i in seq_along(x)) {
  y <- y + x[i]
  }
  # calcular a média
  media <- y/length(x)
  # retornar a média
  return(media)
}

media(df$area)
# calculo da media com a função da base do R para testar a função 
mean(df$area)
```

# **Função `variancia()`**

Escreva uma função que calcule a variância de um vetor. 
Fórmula da variância: 
$$\sigma^{2} = \frac{\sum_{i=1}^{n} 
  \left(x_{i} - \bar{x}\right)^{2}}
  {n-1}$$

```{r}
variancia <- function(x){ # x é vetor de valores do qual será calculada a variância
  # gerar um vetor com valor zero para armazenar a soma dos quadrados
  y <- 0
  # realizar a soma do quadrado da distância entre cada observação x[i] e a média de x e armazenar em y
  for (i in seq_along(x)) { 
  y <- y + (x[i] - media(x))^2
  }
  # calcular a variância
  variancia <- y/(length(x) - 1)
  # retornar a variância
  return(variancia)
}

variancia(df$area)
# calculo da variância com a função da base do R para testar a função variancia()
var(df$area)
```

# **Função `desv_pad()`**

Escreva uma função que calcule o desvio padrão de um vetor. Fórmula do desvio padrão: 
$$\sigma = \sqrt{\frac{\sum\limits_{i=1}^{n} \left(x_{i} - \bar{x}\right)^{2}} {n-1}}$$

```{r}
desv_pad <- function(x) { # x é vetor de valores do qual será calculado o desvio padrão
  # cálculo do desvio padrão de x
  desv_pad <- sqrt(variancia(x))
  # retorna o desvio padrão de x
  return(desv_pad)
}

desv_pad(df$area)
# calculo do desvio padrão com a função da base do R para testar a função des_pad()
sd(df$area)

```