---
title: "06 - Exercícios de Visualização de Dados"
output: 
  html_notebook:
    toc: true
    number_section: true
---
```{r setup, echo = FALSE, message=FALSE}
library(tidyverse)
ggplot2::theme_set(ggplot2::theme_grey())
```

# **Visualizando o número de pinguins** 

Para praticar a visualização de dados você continuará trabalhando com a base de dados `penguins` do pacote `palmerpenguins`. Primeiramente, carregue o pacote e inspecione os dados para conhecer as variáveis deste `data.frame`.

```{r}
library(palmerpenguins)
str(penguins)
```

Para gerar os gráficos você também irá precisar das funções do pacote `ggplot2`. Carregue o pacote antes de prosseguir.

```{r}
library(ggplot2)
```

## **Número de indivíduos por espécie**

Sua primeira tarefa é visualizar o número de pinguins amostrado para cada espécie. Lembre-se que o número de pinguins representa uma variável aleatória discreta e que o gráfico de barras é a ferramenta mais adequada para visualizar a contagem (= número de pinguins) de diferentes níveis (= cada espécie) de um variável aleatória discreta. 

- plote o número de indivíduos observados para cada espécies de pinguim;
- atribua a variável `species` ao estético `x`;
- adicione a camada geométrica `geom_bar()` para gerar o gráfico de barras.

```{r, echo = FALSE}
penguins %>% 
  ggplot(aes(x = species)) +
  geom_bar()
```

Qual foi a espécie mais numerosa e qual foi a mais rara?

## **Número de indivíduos por espécie e por gênero**

Uma das vantagens do `ggplot2` é a facilidade em adicionar novas informações aos gráficos a partir do mapeamento de elementos estéticos. Adicione ao seu gráfico de barras informações sobre o sexo dos pinguins de cada espécies.

- Selecione as variáveis (colunas) `species` e `sex` utilizando a função select;
- Atribua a variável `sex` ao estético `fill` para gerar barras empilhadas de diferentes cores que indicam o número de pinguins amostrados para cada sexo e para cada espécie.

```{r, echo = FALSE}
penguins %>% 
  select(species, sex) %>% 
  ggplot(aes(x = species, fill = sex)) +
  geom_bar()
```

- Note que uma variável indesejada, `NA`, foi adicionada ao seu gráfico. Resolva esse problema aplicando a função `drop_na()` logo após a seleção das variáveis.

```{r, echo = FALSE}
penguins %>% 
  select(species, sex) %>% 
  drop_na() %>% 
  ggplot(aes(x = species, fill = sex)) +
  geom_bar()
```

Outra forma de visualizar o número de pinguins machos e fêmeas amostrados para cada espécie é utilizando barras lado a lado. Isso é possível alterando o *default* do atributo geométrico `position = "stack"` da camada geométrica do gráfico.

- atribua a posição `"dodge"` ao atributo geométrico `position = ` dentro da camada geométrica `geom_bar()`.

```{r, echo = FALSE}
penguins %>% 
  select(species, sex) %>% 
  drop_na() %>% 
  ggplot(aes(x = species, fill = sex)) +
  geom_bar(position = "dodge")
```

Outra característica do seu gráfico que pode ser alterada a partir de um atributo geométrico é a cor das bordas das barras.

- adicione bordas pretas as barras do seu gráfico atribuindo a cor `"black"` ao atributo geométrico `color = ` dentro da função `geom_bar()`.

```{r, echo = FALSE}
penguins %>% 
  select(species, sex) %>% 
  drop_na() %>% 
  ggplot(aes(x = species, fill = sex)) +
  geom_bar(position = "dodge",
           color = "black")
```

## **Modificando os eixos do gráfico**

O pacote `ggplot2` gera uma versão customizada de gráfico, mas permite um controle absoluto de todas as suas características. Vamos começar a alterar aspectos dos eixos para personalizar a aparência do seu gráfico até que vocÊ gere uma versão apropriada para uso e divulgação. 

- Seu gráfico não possui eixos. Adicione uma linha horizontal para representar o eixo x utilizando a função a camada geométrica `geom_hline(yintercept = 0)`.

```{r, echo = FALSE}
penguins %>% 
  select(species, sex) %>% 
  drop_na() %>% 
  ggplot(aes(x = species, fill = sex)) +
  geom_bar(position = "dodge",
           color = "black") +
  geom_hline(yintercept = 0)
```

- Agora que você adicionou a linha do eixo x, você pode corrigir o título desse eixo. Para deixar o título do eixo x com a primeira letra maiúscula, adicione a camada de mapeamento estético `scale_x_discrete("Species")` ao final do seu código. 

```{r, echo = FALSE}
penguins %>% 
  select(species, sex) %>% 
  drop_na() %>% 
  ggplot(aes(x = species, fill = sex)) +
  geom_bar(position = "dodge",
           color = "black") +
  geom_hline(yintercept = 0) +
  scale_x_discrete("Species") 
```

- O título do eixo y também precisa ser modificado. Para isso, adicione a camada estética scale_y_continuous("Number of penguins") ao final do seu código;
- Para ter um maior controle dos rótulos do eixo y, utilize o argumento breaks = seq(0, 80, 10) e compare com os valores plotado neste eixo no gráfico anterior. 

```{r, echo = FALSE}
penguins %>% 
  select(species, sex) %>% 
  drop_na() %>% 
  ggplot(aes(x = species, fill = sex)) +
  geom_bar(position = "dodge",
           color = "black") +
  geom_hline(yintercept = 0) +
  scale_x_discrete("Species") +
  scale_y_continuous("Number of penguins",
                     breaks = seq(0, 80, 10))
```

- Ainda é necessário alterar o título da legenda, dos seus rótulos e as cores das barras. Você pode realizar essas alterações utilizando `scale_fill_dsicrete("Sex", type = c("black", "dark grey"), labels = c("Female", "Male"))`;
- Gráficos para publicação em periódicos científicos impressos devem ser coloridos em escala de cinza. Contudo, atualmente muitas publicações também são disponibilizadas onlie e permitem gráficos coloridos. Experimente alterar as cores das barras do seu gráfico, alterando as cores fornecidas no argumento `type = `;
- Experimente trocar a camada `scale_fill_dsicrete()` pela camada `scale_fill_brewer()`;
- Experimente alterar o argumento `pelette = `, por exemplo `palette = "Dark2"`
- Consulte o `help()` da camada `scale_fill_brewer()` para conhecer melhor seu funcionamento e expandir sua capacidade de gerar gráficos de barra bem coloridos.

```{r, echo = FALSE}
penguins %>% 
  select(species, sex) %>% 
  drop_na() %>% 
  ggplot(aes(x = species, fill = sex)) +
  geom_bar(position = "dodge",
           color = "black") +
  geom_hline(yintercept = 0) +
  scale_x_discrete("Species") +
  scale_y_continuous("Number of penguins",
                     breaks = seq(0, 80, 10)) +
  scale_fill_discrete("Sex", 
                      type = c("black", "dark grey"),
                      labels = c("Female", "Male"))
```

## **Salvando o gráfico como um objeto**

Os gráficos gerados a partir do `ggplot2` podem ser salvos em objetos, os quais podem ser utilizados para adicionar novas camadas. Veja este exemplo:

```{r, echo = FALSE}
# gerando uma objeto contendo uma camada de dados e uma camda de estéticos
camada1 <- penguins %>% 
  select(species, sex) %>% 
  drop_na() %>% 
  ggplot(aes(x = species, fill = sex))
```

```{r, echo = FALSE}
# utilizando a camada1 para adicoinar uma camda geométrica
camada1 +
  geom_bar(position = "dodge",
           color = "black") +
  geom_hline(yintercept = 0) +
  scale_x_discrete("Species") +
  scale_y_continuous("Number of penguins",
                     breaks = seq(0, 80, 10)) +
  scale_fill_discrete("Sex", 
                      type = c("black", "dark grey"),
                      labels = c("Female", "Male"))
```

- Armazene o gráfico que você produziu até aqui em um objeto chamado `n_pinguins_sp`.

```{r, echo = FALSE}
n_pinguins_sp <- penguins %>% 
  select(species, sex) %>% 
  drop_na() %>% 
  ggplot(aes(x = species, fill = sex)) +
  geom_bar(position = "dodge",
           color = "black") +
  geom_hline(yintercept = 0) +
  scale_x_discrete("Species") +
  scale_y_continuous("Number of penguins",
                     breaks = seq(0, 80, 10)) +
  scale_fill_discrete("Species", 
                      type = c("black", "dark grey"),
                      labels = c("Female", "Male"))
```

## **Modificando a aparência do gráfico a partir da camada `theme()` 1 - alterando elementos de texto**

A camada `theme()` é reponsável por controlar todos os elementos gráficos não relacionados aos dados, como elementos de texto, de linhas e de formas retangulares. Primeiramente, você irá efetuar as alterações necessárias em toda a parte de texto do seu gráfico.

- Altere o tipo da fonte atribuindo a função `element_text(family = "serif")` ao argumento `text = `;
- Aumente o tamanho da fonte dos títulos dos eixos e deixe-os em negrito atribuindo a função `element_text(face = "bold", size = 24)` ao argumento `axis.title = `.

```{r, echo = FALSE}
n_pinguins_sp +
  theme(text = element_text(family = "serif"), 
        axis.title = element_text(face = "bold",
                                 size = 24))
```

- Altere o tamanho dos rótulos dos eixos atribuindo a função `element_text(size = 18)` ao argumento `axis.text = `.

```{r, echo = FALSE}
n_pinguins_sp +
  theme(text = element_text(family = "serif"), 
        axis.title = element_text(face = "bold",
                                 size = 24),
        axis.text = element_text(size = 18))
```

- Altere o tamanho do título da legenda e deixe-o em negrito atribuindo a função `element_text(size = 20, face = "bold")` ao argumento `legend.title = `.

```{r, echo = FALSE}
n_pinguins_sp +
  theme(text = element_text(family = "serif"), 
        axis.title = element_text(face = "bold",
                                 size = 24),
        axis.text = element_text(size = 18),
        legend.title = element_text(size = 20,
                                    face = "bold"))
```

- Aumente o tamanh oda fonte dos rótulos da legenda aplicando a função `element_text(size = 18)` ao argumento `legend.text = `. 

```{r, echo = FALSE}
n_pinguins_sp +
  theme(text = element_text(family = "serif"), 
        axis.title = element_text(face = "bold",
                                 size = 24),
        axis.text = element_text(size = 18),
        legend.title = element_text(size = 20,
                                    face = "bold"),
        legend.text = element_text(size = 18))
```

## **Modificando a aparência do gráfico a partir da camada `theme()` 2 - alterando elementos de linha**

- Adicione a linha do eixo y aplicando a função `element_line()` ao argumento `axis.line.y = ` para adicionar a linha do eixo y.

```{r, echo = FALSE}
n_pinguins_sp +
  theme(text = element_text(family = "serif"), 
        axis.title = element_text(face = "bold",
                                 size = 24),
        axis.text = element_text(size = 18),
        legend.title = element_text(size = 20,
                                    face = "bold"),
        legend.text = element_text(size = 18),
        axis.line.y = element_line())
```

- Exclua os *ticks* do eixo x aplicando a função `element_blanck()` ao argumento `axis.ticks.x = `.

```{r, echo = FALSE}
n_pinguins_sp +
  theme(text = element_text(family = "serif"), 
        axis.title = element_text(face = "bold",
                                 size = 24),
        axis.text = element_text(size = 18),
        legend.title = element_text(size = 20,
                                    face = "bold"),
        legend.text = element_text(size = 18),
        axis.line.y = element_line(),
        axis.ticks.x = element_blank())
```

## **Modificando a aparência do gráfico a partir da camada `theme()` 3 - alterando elementos retangulares**

- Oculte o fundo acinzentado do gráfico aplicando a função `element_blanck()` ao argumento `panel.background = `.

```{r, echo = FALSE}
n_pinguins_sp +
  theme(text = element_text(family = "serif"), 
        axis.title = element_text(face = "bold",
                                 size = 24),
        axis.text = element_text(size = 18),
        legend.title = element_text(size = 20,
                                    face = "bold"),
        legend.text = element_text(size = 18),
        axis.line.y = element_line(),
        axis.ticks.x = element_blank(),
        panel.background = element_blank())
```

## **Salvando o tema como um objeto**

Como você viu no exercício 1.4, é possível gravar as camadas gráficas do `ggplot2` em um objeto para reutilizá-lo. Da mesma forma, é possível gravar uma camada de tema personalizada para reutilizá-la em outros gráficos.

- Armazene a camada final de tema que você produziu no último item do exercício 1.7 num objeto chamado `meu_tema_barras`.

```{r, echo = FALSE}
meu_tema_barras <- theme(text = element_text(family = "serif"), 
        axis.title = element_text(face = "bold",
                                 size = 24),
        axis.text = element_text(size = 18),
        legend.title = element_text(size = 20,
                                    face = "bold"),
        legend.text = element_text(size = 18),
        axis.line.y = element_line(),
        axis.ticks.x = element_blank(),
        panel.background = element_blank())
```

Imprima o seu gráfico de barras utilizando as camadas gráficas que você armazenou no objeto `n_pinguins_sp` e `meu_tema_barras`.

```{r, echo = FALSE}
n_pinguins_sp + 
  meu_tema_barras
```

Há alguma diferença aparente no número de indivíduos fêmeas e macho capturados para cada espécie?

# **Visualizando a distribuição de frequências da massa dos pinguins** 

Agora você irá visualizar a distribuição de frequências da massa dos pinguins do arquipélogo Plamer. 

- Selecione as colunas `species`e `body_mass_g` e certifique-se de que você descartou os valores ausentes (`NA`) utiliznado a função `drop_na()`;
- Aplique o estético `x = body_mass_g` a função `ggplot(aes())`;
- Adicione a camada geométrica `geom_histogram()`

```{r, echo = FALSE}
penguins %>% 
  select(species, body_mass_g) %>% 
  drop_na() %>% 
  ggplot(aes(x = body_mass_g)) +
  geom_histogram()
```

- Aplique o atributo geométrico `binwidth = 200` para a ajustar a largura das barras.

```{r, echo = FALSE}
penguins %>% 
  select(species, body_mass_g) %>% 
  drop_na() %>% 
  ggplot(aes(x = body_mass_g)) +
  geom_histogram(binwidth = 200)
```

- Aplique o atributo geométrico `center = 100` para ajustar a posição dos *ticks* no eixo x. 

```{r, echo = FALSE}
penguins %>%
  select(species, body_mass_g) %>% 
  drop_na() %>% 
  ggplot(aes(x = body_mass_g)) +
  geom_histogram(binwidth = 200,
                 center = 100)
```

## **Distribuição de frequências da massa por espécie de pinguim**

Você acabou de gera visualizações da distribuição de frequências da massa de pinguins relativa a toda a sua população amostral. Contudo,há três populações biológicas distintas na amostra. Agora, você irá gerar um gráfico de com a distribuição de frequência das massas para cada uma das espécies.

- Adicione o mapeamento estético `fill = species` a camada `ggplot(aes())`.

```{r, echo = FALSE}
penguins %>%
  select(species, body_mass_g) %>% 
  drop_na() %>% 
  ggplot(aes(x = body_mass_g, 
             fill = species)) +
  geom_histogram(binwidth = 200,
                 center = 100)
```
- Adicione um grau de transparência às barras aplicando o atributo geométrico `alpha = 0.5` acamada geomrica `geom_histogram()`.

```{r, echo = FALSE}
penguins %>%
  select(species, body_mass_g) %>% 
  drop_na() %>% 
  ggplot(aes(x = body_mass_g, 
             fill = species)) +
  geom_histogram(binwidth = 200,
                 center = 100, 
                 alpha = 0.5)
```

- Ttransforme o eixo y em frequência relativa (%) aplicando o estético `y =..density..` camada `ggplot(aes())`.

```{r, echo = FALSE}
penguins %>%
  select(species, body_mass_g) %>% 
  drop_na() %>% 
  ggplot(aes(x = body_mass_g,
             y = ..density..,
             fill = species)) +
  geom_histogram(binwidth = 200,
                 center = 100, 
                 alpha = 0.5) 
```

## **Modificando os eixos do gráfico**

Assim como o gráfico de barras, seu não possui eixos. Adicione uma linha horizontal para representar o eixo x utilizando a função a camada geométrica `geom_hline(yintercept = 0)`.

```{r, echo = FALSE}
penguins %>%
  select(species, body_mass_g) %>% 
  drop_na() %>% 
  ggplot(aes(x = body_mass_g,
             y = ..density..,
             fill = species)) +
  geom_histogram(binwidth = 200,
                 center = 100, 
                 alpha = 0.5) +
  geom_hline(yintercept = 0)  
```

- Altere o título do eixo x para que ele fique com a primeira letra maiúscula, adicionando a camada de mapeamento estético `scale_x_continuous("Body mass (g")` ao final do seu código.

```{r, echo = FALSE}
penguins %>%
  select(species, body_mass_g) %>% 
  drop_na() %>% 
  ggplot(aes(x = body_mass_g,
             y = ..density..,
             fill = species)) +
  geom_histogram(binwidth = 200,
                 center = 100, 
                 alpha = 0.5) +
  geom_hline(yintercept = 0) +
  scale_x_continuous("Body mass (g)") 
```

- O título do eixo y também precisa ser modificado. Para isso, adicione a camada estética `scale_y_continuous(“Relative frequency (%)”)` ao final do seu código;

```{r, echo = FALSE}
penguins %>%
  select(species, body_mass_g) %>% 
  drop_na() %>% 
  ggplot(aes(x = body_mass_g,
             y = ..density..,
             fill = species)) +
  geom_histogram(binwidth = 200,
                 center = 100, 
                 alpha = 0.5) +
  geom_hline(yintercept = 0) +
  scale_x_continuous("Body mass (g)") +
  scale_y_continuous("Relative frequency (%)")
```

- Ainda é necessário alterar o título da legenda e as cores das barras. Você pode realizar essas alterações utilizando `scale_fill_dsicrete("Species", type = c("black", "grey40", "dark grey"))`

```{r, echo = FALSE}
penguins %>%
  select(species, body_mass_g) %>% 
  drop_na() %>% 
  ggplot(aes(x = body_mass_g,
             y = ..density..,
             fill = species)) +
  geom_histogram(binwidth = 200,
                 center = 100, 
                 alpha = 0.5) +
  geom_hline(yintercept = 0) +
  scale_x_continuous("Body mass (g)") +
  scale_y_continuous("Relative frequency (%)") +
  scale_fill_discrete("Species", 
                      type = c("black", "grey40", "dark grey"))
```

- Experimente trocar a camada `scale_fill_dsicrete()` pela camada `scale_fill_brewer()`;
- Experimente alterar o argumento `pelette = `, por exemplo `palette = "Dark2"`
- Consulte o `help()` da camada `scale_fill_brewer()` para conhecer melhor seu funcionamento e expandir sua capacidade de gerar gráficos de barra bem coloridos.

## **Salvando o gráfico como um objeto**

-Armazene o gráfico que você produziu até aqui em um objeto chamado `body_mass_histogram`

```{r, echo = FALSE}
body_mass_histogram <- penguins %>%
  select(species, body_mass_g) %>% 
  drop_na() %>% 
  ggplot(aes(x = body_mass_g,
             y = ..density..,
             fill = species)) +
  geom_histogram(binwidth = 200,
                 center = 100, 
                 alpha = 0.5) +
  geom_hline(yintercept = 0) +
  scale_x_continuous("Body mass (g)") +
  scale_y_continuous("Relative frequency (%)") +
  scale_fill_discrete("Species", 
                      type = c("black", "grey40", "dark grey"))
```


## **Alterando a aprência do gráfico utilizando o `meu_tema_barras`**

- Imprima o seu gráfico de barras utilizando as camadas gráficas que você armazenou no objeto `body_mass_histogram` e `meu_tema_barras`.

```{r, echo = FALSE}
body_mass_histogram +
  meu_tema_barras
```
Qual é a espécie de pinguim mais pesada?

ÉE possível identificar uma espécie mais leve a partir das distribuições de frequência de massa dos pinguins?

# **Visualizando a relação entre o comprimento e a largura do bico dos pinguins**

## **Relação comprimento x largura do bico**

Agora você irá avalia a relação entre o comprimento e a largura do bico dos pinguins do  arquipélogo Palmers. Esta relação é importante pois diferenças entre as espécies podem ser sugestivas de diferenças tróficas entre elas.

- Selecione as variáveis `species`, `bill_length_mm` e `bill_depth_mm` utilizando a função `select()`;
- Lembre-se de descartar valores ausentes (`NA`) aplicando a função `drop_na()`;
- Aplique os estético `x = bill_depth_mm` e `y = bill_length_mm` na camada `ggplot(aes())`;
- Ao final, adicione a camada geom_point().

```{r, echo = FALSE}
penguins %>% 
  select(species, bill_length_mm, bill_depth_mm) %>% 
  drop_na() %>% 
  ggplot(aes(x = bill_depth_mm,
             y = bill_length_mm)) +
  geom_point()
```

## **Relação massa x comprimento da nadadeira por espécie**

```{r, echo = FALSE}
penguins %>% 
  select(species, bill_length_mm, bill_depth_mm) %>% 
  drop_na() %>% 
  ggplot(aes(x = bill_depth_mm,
             y = bill_length_mm,
             color = species)) +
  geom_point()
```

Altere os símbolos 

```{r, echo = FALSE}
penguins %>% 
  select(species, bill_length_mm, bill_depth_mm) %>% 
  drop_na() %>% 
  ggplot(aes(x = bill_depth_mm,
             y = bill_length_mm,
             color = species,
             shape = species)) +
  geom_point()
```

## **Modificando a aparência do gráfico**

- adicione transparência aos pontos

```{r, echo = FALSE}
penguins %>% 
  select(species, bill_length_mm, bill_depth_mm) %>% 
  drop_na() %>% 
  ggplot(aes(x = bill_depth_mm,
             y = bill_length_mm,
             color = species, 
             shape = species)) +
  geom_point(alpha = 0.5)
```

- alterando o título dos eixos x

```{r, echo = FALSE}
penguins %>% 
  select(species, bill_length_mm, bill_depth_mm) %>% 
  drop_na() %>% 
  ggplot(aes(x = bill_depth_mm,
             y = bill_length_mm,
             color = species, 
             shape = species)) +
  geom_point(alpha = 0.5) +
  scale_x_continuous("Bill depth (mm)",
                     breaks = seq(round(min(penguins$bill_depth_mm, na.rm = TRUE)),
                                  round(max(penguins$bill_depth_mm, na.rm = TRUE)), 
                                  1))
```

- alterando o título do eixo y

```{r, echo = FALSE}
penguins %>% 
  select(species, bill_length_mm, bill_depth_mm) %>% 
  drop_na() %>% 
  ggplot(aes(x = bill_depth_mm,
             y = bill_length_mm,
             color = species, 
             shape = species)) +
  geom_point(alpha = 0.5) +
  scale_x_continuous("Bill depth (mm)",
                     breaks = seq(round(min(penguins$bill_depth_mm, na.rm = TRUE)),
                                  round(max(penguins$bill_depth_mm, na.rm = TRUE)), 
                                  1)) +
  scale_y_continuous("Bill length (mm)",
                     breaks = seq(round(min(penguins$bill_length_mm, na.rm = TRUE)),
                                  round(max(penguins$bill_length_mm, na.rm = TRUE)), 
                                  5))
```

- alterando o título da legenda e as cores dos pontos


```{r, echo = FALSE}
penguins %>% 
  select(species, bill_length_mm, bill_depth_mm) %>% 
  drop_na() %>% 
  ggplot(aes(x = bill_depth_mm,
             y = bill_length_mm,
             color = species, 
             shape = species)) +
  geom_point(alpha = 0.5) +
  scale_x_continuous("Bill depth (mm)",
                     breaks = seq(round(min(penguins$bill_depth_mm, na.rm = TRUE)),
                                  round(max(penguins$bill_depth_mm, na.rm = TRUE)), 
                                  1)) +
  scale_y_continuous("Bill length (mm)",
                     breaks = seq(round(min(penguins$bill_length_mm, na.rm = TRUE)),
                                  round(max(penguins$bill_length_mm, na.rm = TRUE)), 
                                  5)) +
  scale_color_discrete("Species", 
                       type = c("purple", "green", "orange")) +
  scale_shape_discrete("Species")
```

## **Salvando o gráfico como um objeto**

```{r, echo = FALSE}
bill_depth_length <- penguins %>% 
  select(species, bill_length_mm, bill_depth_mm) %>% 
  drop_na() %>% 
  ggplot(aes(x = bill_depth_mm,
             y = bill_length_mm,
             color = species, 
             shape = species)) +
  geom_point(alpha = 0.5) +
  scale_x_continuous("Bill depth (mm)",
                     breaks = seq(round(min(penguins$bill_depth_mm, na.rm = TRUE)),
                                  round(max(penguins$bill_depth_mm, na.rm = TRUE)), 
                                  1)) +
  scale_y_continuous("Bill length (mm)",
                     breaks = seq(round(min(penguins$bill_length_mm, na.rm = TRUE)),
                                  round(max(penguins$bill_length_mm, na.rm = TRUE)), 
                                  5)) +
  scale_color_discrete("Species", 
                       type = c("purple", "green", "orange")) +
  scale_shape_discrete("Species")
```

## **Adicionando o tema `meu_tema_barras`**

```{r, echo = FALSE}
bill_depth_length +
  meu_tema_barras
```

## **Modificando um tema existente**

- adicionar linha no eixo x
- adicionar barras transversais no eixo x (ticks)
- ocultar fundo cinza nos rótulos da legenda
- salvar tema como novo objeto

```{r, echo = FALSE}
meu_tema_relacoes <- meu_tema_barras +
  theme(axis.line.x = element_line(),
        axis.ticks.x = element_line(),
        legend.key = element_blank())
```

```{r, echo = FALSE}
bill_depth_length +
  meu_tema_relacoes
```

# **Visualizando a variação do número de pinguins ao longo do tempo**

## **Relação número de pinguins x anos**

```{r, echo = FALSE}
penguins %>% 
  select(species, year) %>% 
  count(year) %>% 
  ggplot(aes(x = year,
             y = n)) +
  geom_line()
```

## **Relação número de pinguins x anos por espécie**

- utilize o estético color para gerar uma linha para cada espécie com diferentes cores

```{r, echo = FALSE}
penguins %>% 
  select(species, year) %>% 
  count(year, species) %>% 
  ggplot(aes(x = year,
             y = n,
             color = species)) +
  geom_line()
```

- utilize o estético linetype para gerar um tipo de linha para cada espécie

```{r, echo = FALSE}
penguins %>% 
  select(species, year) %>% 
  count(year, species) %>% 
  ggplot(aes(x = year,
             y = n,
             color = species,
             linetype = species)) +
  geom_line()
```

- adicione uma camada de pontos utilizando geom_point() e o estético color para atribuir diferentes símbolos para cada espécies 

```{r, echo = FALSE}
penguins %>% 
  select(species, year) %>% 
  count(year, species) %>% 
  ggplot(aes(x = year,
             y = n,
             color = species,
             linetype = species)) +
  geom_line() +
  geom_point(aes(shape = species))
```

## **Modificando a aparência do gráfico**

- alterando o título dos eixos x

```{r, echo = FALSE}
penguins %>% 
  select(species, year) %>% 
  count(year, species) %>% 
  ggplot(aes(x = year,
             y = n,
             color = species,
             linetype = species)) +
  geom_line() +
  geom_point(aes(shape = species)) +
  scale_x_continuous("Year",
                     breaks = seq(round(min(penguins$year, na.rm = TRUE)),
                                  round(max(penguins$year, na.rm = TRUE)), 
                                  1))
```

- alterando o título do eixo y

```{r, echo = FALSE}
penguins %>% 
  select(species, year) %>% 
  count(year, species) %>% 
  ggplot(aes(x = year,
             y = n,
             color = species,
             linetype = species)) +
  geom_line() +
  geom_point(aes(shape = species)) +
  scale_x_continuous("Year",
                     breaks = seq(round(min(penguins$year, na.rm = TRUE)),
                                  round(max(penguins$year, na.rm = TRUE)), 
                                  1)) +
  scale_y_continuous("Number of penguins",
                     breaks = seq(15, 55, 5))
```

- alterando o título da legenda e as cores dos pontos


```{r, echo = FALSE}
penguins %>% 
  select(species, year) %>% 
  count(year, species) %>% 
  ggplot(aes(x = year,
             y = n,
             color = species,
             linetype = species)) +
  geom_line() +
  geom_point(aes(shape = species)) +
  scale_x_continuous("Year",
                     breaks = seq(round(min(penguins$year, na.rm = TRUE)),
                                  round(max(penguins$year, na.rm = TRUE)), 
                                  1)) +
  scale_y_continuous("Number of penguins",
                     breaks = seq(15, 55, 5)) +
  scale_color_discrete("Species", 
                       type = c("purple", "green", "orange")) +
  scale_shape_discrete("Species") +
  scale_linetype_discrete("Species")
```

## **Salvando o gráfico como um objeto e adicionar o tema `meu_tema_relacoes`**

```{r, echo = FALSE}
n_penguins_year <- penguins %>% 
  select(species, year) %>% 
  count(year, species) %>% 
  ggplot(aes(x = year,
             y = n,
             color = species,
             linetype = species)) +
  geom_line() +
  geom_point(aes(shape = species)) +
  scale_x_continuous("Year",
                     breaks = seq(round(min(penguins$year, na.rm = TRUE)),
                                  round(max(penguins$year, na.rm = TRUE)), 
                                  1)) +
  scale_y_continuous("Number of penguins",
                     breaks = seq(15, 55, 5)) +
  scale_color_discrete("Species", 
                       type = c("purple", "green", "orange")) +
  scale_shape_discrete("Species") +
  scale_linetype_discrete("Species")
```

- Adicionando o tema `meu_tema_relacoes`

```{r, echo = FALSE}
n_penguins_year +
  meu_tema_relacoes
```

