---
title: "03 - Exercícios Funções"
output:
  html_notebook:
    toc: yes
    number_section: yes
  html_document:
    toc: yes
---

# **Sua primeira função: `erro_padrao()`**

O R não possui uma função capaz de calcular o erro padrão da média de um vetor. Mas com suas novas habilidades você resolverá esse problema criando a função `erro_padrão()`. A fórmula para o erro padrão da média é: 
$$\frac{dev.\ pad.}{\sqrt{n}}$$
Você vai criar uma função para calcular o erro padrão da variável `area` que está contida no data frame `df`.

1. Calcule o desvio padrão da coluna `area` usando a função `sd()` e armazene no objeto `desvpad_area`. Lembre-se de usar o `$` para acessa a coluna `area` em `df`.

```{r}
df <- read.table("___", header = TRUE)
desvpad_area <- sd(___$___)
desvpad_area
```

2. Determine o comprimento da variável `area` usando a função `length()` e aramzene no objeto `n_de_area`.

```{r}
n_de_area <- ___(___$___)
n_de_area
```

3. Calcule a raiz quadrada de `n` usando a função `sqrt()` e armazene no objeto `raiz_de_n_de_area`.

```{r}
raiz_de_n_de_area <- ___(___)
raiz_de_n_de_area
```

4. Divida `desvpad_area` por `raiz_de_n_de_area` e armazene no objeto `ep_area`. Imprima o objeto `ep_area` para obter o valor do erro padrão. 

```{r}
ep_area <- ___/___
print(ep_area)
```

5. Agora, você vai transformar seu código na função `erro_padrao()`. 
- Primeiro, é necessário criar um modelo que está disponível abaixo.
- Em seguida, copie todas as linhas de código que você gerou e cole  dentro do corpo da função. 
- Escolha os argumentos da função. Sua primeira função só precisa de um argumento: aquele que vai receber um vetor de valores numéricos a partir do qual será calculado o erro padrão. Chame-o de `valor`. O argumento vai entre os parênteses.
- Substitua o objeto interno, `df$area`, pelo seu argumento equivalente, `valor`.
- Troque os nomes das variáveis internas para nomes generalistas.
- Teste sua função aplicando ela na coluna `n_sp` do data frame `df`.

```{r}
erro_padrao <- function(___) {
  desvpad <- ___(___)
  n <- ___(___)
  raiz_de_n <- ___(___)
  ep <- ___/___
  return(___)
}
```

```{r}
erro_padrao(___$___)
```
    
# **Funções mais complexas: arremesso de moeda**

Podemos avançar um pouco mais e tentar trabalhar uma ideia um pouco mais complexa de função: arremessar moedas! A partir da construção dessa função iremos trabalhar os tipos de argumentos (numérico, nulo, lógico e caracter) e a ideia de argumento default. Lembre-se de seguir as etapas abaixo:

1. Prepare um "modelo" da função
2. Cole o script no interior do "modelo"
3. Escolha os argumentos
4. Substitua os objetos internos pelos argumentos equivalentes
5. Use nomes generalistas para as variáveis internas a função
6. Teste a função!

* O primeiro passo para criar uma função para arremesso de moeda será criar nossa moeda: 

1. Crie um objeto chamado moeda contendo as palavras `"cara"` e `"coroa"`.

```{r}
modea <- c("___", "___")

```

2. Simule um único arremesso de uma `moeda` utilizando a função `sample()`.

```{r}
n_arremeso <- ___
sample(n = ___, size = ___)
```

3. Simule 10 arremessos de uma `moeda` utilizando a função `sample()`. Lembre-se de configurar o argumento `replace =` de forma adequada.

```{r}
n_arremeso <- ___
sample(n = ___, size = ___, replace = ___)
```

4. Agora, vamos criar a possibilidade de viciar a moeda. Crie um objeto `pesos` que permita atribuir diferentes probabilidades a `"cara"` e `"coroa"`. Faça isso atribuindo a probabilidade `0.8` ao objeto `p_coroa`. Em seguida, arremesse a moeda 10 vezes

```{r}
p_coroa <- c("___", "___")
pesos <- 1 - p_coroa
sample(x = ___, size = ___, replace = ___, prob = ___)

```

5. Escreva a função `arremessar_moeda()` colando o código no interior do modelo e proceda com as demais etapas e teste sua função

```{r}
arremassar_moeda <- function() {
  
}

# testar função
set.seed(100)
arremessar_moeda()

```

# **Apresentando mutliplos resultados**

Adeque sua função utilizando as funções `table()`e `list()` para que sejam retornados os os resultados brutos e a frequência de ocorrência de cara e coroa.

```{r}
arremassar_moeda <- function() {
  
}

# testar função
set.seed(100)
arremessar_moeda()

```

# **Incluindo argumento default**

Vamos tornar honesta a sua função `arremessar_moeda()` atribuindo o valor `0.5` ao argumento `p_coroa`. Em seguida, teste a função.

```{r}
arremassar_moeda <- function() {
  
}

# testar função
set.seed(100)
arremessar_moeda()
```

# **Testes condicionais `if(){}` `else {}`**

Transforme o teste condicional abaixo em uma função chamada `teste_condicional()`.

```{r}
x <- 10
# e vamos usar a estrutura de controle if, else
teste_condicional <- if(x < 10){
  "número menor que 10"
  } else if(x == 10) {
  "número é igual a 10"
  } else {
  "número é maior que 10"
  }
```

Lembre-se das estapas para transformar seu script em uma função:

1. Prepare um "modelo" da função
2. Cole o script no interior do "modelo"
3. Escolha os argumentos
4. Substitua os objetos internos pelos argumentos equivalentes
5. Use nomes generalistas para as variáveis internas a função
6. Teste a função!

```{r}
teste_condicional <- function(){
  # cole aqui o seu script
}
```

# **Argumento default categórico**

Usando o controlador de fluxo `if`, `else` construa um teste lógico que permita incluir o argumento `resu = c("Ambos", "Bruto", "Frequencia")` e optar pela apresentação do resultado da função `arremecar_moeda()` em uma tabela de frequencias ("Frequencias"), sem estar tabelado (`"Bruto"`), ou os dois resultados ao mesmo tempo (`"Ambos"`). Você deve utilizar a função do último exercício do notebook sobre funções como base. Lembre-se de utilizar a função `match.arg()` para controlar o tipo de resultado que a função irá mostrar. Configure sua função para apresentar os dois reusltados (ex. `"Ambos"`) caso o argumento não seja alimentado.<br/>

```{r}

```

# **Função `fibonacci()`**

Transforme o código que gera uma sequência de Fibonacci com 10 elementos em uma função em possamos escolher o tamanho da sequência que será gerada.

```{r}
fibonacci <- function() {
  # cole o seu código aqui
}
```

# **Função `media()`**

Escreva uma função que calcule a média de um vetor. Formula da media:
$$\bar{x} = \frac{1}{n} \sum_{i=1}^{n}x_{i}$$<br/>

```{r}
media <- funuction() {
  # cole seu código aqui
}
```

# **Função `variancia()`**

Escreva uma função que calcule a variância de um vetor. 
Fórmula da variância: 
$$\sigma^{2} = \frac{\sum_{i=1}^{n} 
  \left(x_{i} - \bar{x}\right)^{2}}
  {n-1}$$

```{r}
variancia <- function(){
  # cole seu código aqui
}
```

# **Função `desv_pad()`**

Escreva uma função que calcule o desvio padrão de um vetor. Fórmula do desvio padrão: 
$$\sigma = \sqrt{\frac{\sum\limits_{i=1}^{n} \left(x_{i} - \bar{x}\right)^{2}} {n-1}}$$

```{r}
desv_pad <- function() {
  # cole seu código aqui
}
```