---
title: "04 - Exercícios de Limpeza e Manipulação de Dados"
output: 
  html_notebook:
    toc: true
    number_section: true
---

# **Pinguins do Arquipélogo Palmer**

Você vai trabalhar na manipulação e limpeza de um *data frame* que contém dados coletados pela pesquisadora Dra. Kristen Gorman no projeto Pesquisas Ecológicas de Longa Duração da Estação Palmer, na Antártida. O *data frame* sobre o qual você irá trabalhar, `mypenguins_raw` é uma versão adaptada do *data frame* `penguins_raw` pertencente ao pacote `palmerpenguins`. O *data frame* traz dados de
medidas relacionadas a tamanho (massa, tamanho da nadadeira, largura e comprimento do bico), sexo, observações de ninhos (data do ovo e se eclodiu) e razão isotópica (carbono, $\delta^{13}C$ e nitrogênio $\delta^{15}N$) para três espécies de pinguins: *Pygoscelis adeliae*, *P. papua* e *P. antartica*. Os dados foram coletados em três ilhas na Antártida: Biscoe, Dream e Torgersen.
 
Sua tarefa é eliminar do *data frame* qualquer problema que possa impedir a sumarização e visualizção dos dados. Para isso, você irá utilizar as funcionalidades do pacote `tidyverse`. 

- Carregue o pacote `tidyverse` para que você possa utilizá-lo utilizando a função library.

```{r}
# Carregar pacote
___(___)
```

# **Carregar dados e reconhecer a tabela**

Carregue os dados utilizando a função `read_csv()` e armazene-o num objeto chamado `mypenguins_raw`.

```{r}
# Carregar os dados
mypenguins_raw <- ___("___", col_names = TRUE, guess_max = 0) # não altere os argumentos
```

Utilize as funções `head()`, `glimpse()` e `skim()` para fazer uma inspeção nos dados e tente encontrar problemas que possam impedir a sua posterior sumarização e visualização. Lembre-se de carregar o pacote `skimr` para utilizar a função `skim()`.

```{r}
# Inspecione os dados
___(___)
___(___)

# Carregar pacote skimr
___(___)

# Inspecionar os dados com a função skim()
___(___)
```

# **Selecionar variáveis de interesse, conveter tipos de dados e corrigir nome de observações**

O *data frame* possui 344 observações e 17 variáveis. Não precisaremos de todas as variáveis do *data frame* original. Além disso, os nomes de algumas variáveis estão longos, com espaços e letras maiúsculas (clique [aqui](https://journal.r-project.org/archive/2012-2/RJournal_2012-2_Baaaath.pdf) e nos links citados para consultar ler sobre convenções úteis para aperfeiçoar o estilo do seu código). Utilize a função `select()` do pacote `dplyr` para selecionar e renomear as variáveis de interesse. 

- Gere um novo objeto, `mypenguins_clean1`contendo as variáveis `Date Egg`, `Species`, `Island`, `Culmen Length (mm)`, `Culmen Depth (mm)`, `Flipper Lenght(mm)`, `Body Mass (g)`, `Sex`, `Delta 15 N (o/oo)` e `Delta 13 C (o/oo)`. 

- Renomeie as variáveis reduzindo seu tamanho, eliminando espaços, letras maiúsculas (exceto as que representam nitrogênio e carbono), parênteses e unidades de medidas. Utilize os seguintes nomes: `date`, `species`, `island`, `culmen_len`, `culmen_depth`, `flip_len`, `body_mass`, `sex`, `deltaN`, `deltaC`.

```{r}
mypenguins_clean1 <- ___ %>% 
  ___(___ = ___, 
         ___ = ___, 
         ___ = ___, 
         ___ = ___, 
         ___ = ___, 
         ___ = ___,
         ___ = ___, 
         ___ = ___, 
         ___ = ___, 
         ___ = ___)
```

Seu data frame foi reduzido e agora possui apenas as variáveis que você vai precisar. Mas ele ainda apresenta alguns problemas.

```{r}
glimpse(mypenguins_clean1)
```

Todas as variáveis foram atribuídas como sendo do tipo caracter e isso é um problema. As variáveis `date`, `culmen_len` e `body_mass` deveriam ser do tipo `date` e `double` (`dbl`). Também é necessário abreviar o nome das espécies de pinguim. Além disso, será conveniente que as variáveis `species`, `island` e `sex` sejam do tipo `factor`. Você vai utilizar a função `mutate()` do pacote `dplyr` para:

- Converter a variável `date` para o tipo `date` utilizando a função `ymd()`do pacote `lubridate`

- Converter as variáveis `culmen_len`, `culmen_depth`, `flip_len`, `body_mass`, `deltaN` e `deltaC` para o tipo `double` utilizando a função `as.numeric()`.

- Substituir o nome das espécies pelos seus apelidos `Adelia`, `Gentoo` e `Chinstrap` utilizando a função `str_replace_all()` do pacote `stringr`.

- Converter as variáveis `species`, `island` e `sex` para o tipo `factor`.

- Armazene as alterações realizadas em um novo *data frame* chamado `mypenguins_clean2`

```{r}
# carregar pacotes lubridate e stringr
library(___)
library(___)

# efetuar alterações dos tipos das variáveis
mypenguins_clean2 <- ___ %>% 
  ___(___ = ___(___),
         ___ = ___(___(___, coll(c("Adelie Penguin (Pygoscelis adeliae)" = "Adelie", # aqui você vai alterar os nomes ao mesmo tempo que transforma em fator. será necessário o uso de duas funções ao mesmo tempo 
         "Chinstrap penguin (Pygoscelis antarctica)" = "Gentoo",
         "Gentoo penguin (Pygoscelis papua)" = "Chinstrap")))),
         ___ = ___(___),
         ___ = ___(___),
         ___ = ___(___),
         ___ = ___(___),
         ___ = ___(___),
         ___ = ___(___),
         ___ = ___(___),
         ___ = ___(___))
```

# **Convertendo tipos de dados ao carregar o *data frame* **

Também é possível converter os tipos dos dados ao carregar o *data frame* utilizando a função `read_csv()` e o argumento `cols_types = cols()`. 

- Faça a conversão dos tipos de dados ao carregar o arquivo `"mypenguins_raw"` e armazene-o no objeto `mypenguins_clean2`.

- Na chamada da função `cols()`, utilize as funções `col_factor()` para converter variáveis para fator, `col_double()` para converter variáveis para número e `col_date()` para converter uma variável para o tipo data. **Não** realize a conversão da variável `Species` nessa etapa. Antes de convertê-la a fator será necessário alterar o nome das espécies. Essa tarefa será realizada na próxima etapa.

```{r}
mypenguins_clean2 <- ___("___",
                          ___ = ___(
                            Island = ___(),
                            `Date Egg` = ___(),
                            `Culmen Length (mm)` = ___(),
                            `Culmen Depth (mm)` = ___(),
                            `Flipper Length (mm)` = ___(),
                            `Body Mass (g)` = ___(),
                            Sex = ___(),
                            `Delta 15 N (o/oo)` = ___(),
                            `Delta 13 C (o/oo)` = ___()))

```

- Realize uma inspeção no *data frame* para confirmar se as mudanças surtiram o efeito desejado.

```{r}
# inspecione o data frame e confirme a correção dos tipos das variáveis
glimpse(mypenguins_clean2)
```

Como os dados foram novamente carregados você precisa selecionar as variáveis, corrigir o nome das espécies novamente e transformá-la em fator. 

- Utilize os códigos referentes ao uso da função `select()` e `mutate()` (apenas a variável `species`) do item 3 que realizam essas tarefas como referência para finalizar as alterações e armazene o resultado no objeto `mypenguins_clean2`.

```{r}
# repita a seleção e renomeação das variáveis e das observações realizada no item 3
mypenguins_clean2 <- ___ %>% 
  select(___ = ___, 
         ___ = ___,
         ___ = ___,
         ___ = ___, 
         ___ = ___, 
         ___ = ___, 
         ___ = ___, 
         ___ = ___, 
         ___ = ___, 
         ___ = ___) %>% 
  ___(___ = ___(___(___, coll(c("Adelie Penguin (Pygoscelis adeliae)" = "Adelie",
         "Chinstrap penguin (Pygoscelis antarctica)" = "Gentoo",
         "Gentoo penguin (Pygoscelis papua)" = "Chinstrap")))))
```

- Realize mais uma inspeção no *data frame* para confirmar se as mudanças surtiram o efeito desejado.

```{r}
# inspecione o data frame e confirme a correção dos tipos das variáveis
glimpse(mypenguins_clean2)
```

# **Obtendo subconjunto dos dados para espécies e ilhas**

Muitas vezes é necessário trabalhar apenas com um subconjunto das observações do *data frame*. O "verbo" `filter()` do pacote `dplyr` permite que você obtenha apenas o subconjunto das observações que necessita. Com ele é possível flitrar subconjuntos de observações de uma ou mias variáveis ao mesmo tempo.

- A partir do *data frame* `mypenguins_clean2` gere três novos *data frame*'s, `adeliae`, `chinstrap` e `gentoo`, e armazene somente as observações equivalentes a espécie de pinguim correspondente: `"Adelie"`, `"Chinstrap"` e `"Gentoo"`, respectivamente.

```{r}
# gerar data frame com as observações da espécie adeliae 
adelie <- ___ %>% 
  ___(___ == "___")

# gerar data frame com as observações da espécie chinstrap
chinstrap <- ___ %>% 
  ___(___ == "___")

# gerar data frame com as observações da espécie gentoo
gentoo <- ___ %>% 
  ___(___ == "___")
```

- Inspecione os objetos criados e visualize as 10 primeiras linhas do *data frame* usando as funções `head()` e `glimpse()`.

```{r}
# inspecione os objetos criados
head(adelie)
glimpse(adelie)
```

```{r}
# inspecione os objetos criados
head(chinstrap)
glimpse(chinstrap)
```

```{r}
# inspecione os objetos criados
head(gentoo)
glimpse(gentoo)
```

- A partir do *data frame* `mypenguins_clean2` gere três novos *data frame*'s, `biscoe`, `dream` e `torgersen`, e armazene somente as observações equivalentes a ilha correspondente: `Biscoe`, `Dream` e `Torgersen`, respectivamente.

```{r}
# gerar data frame com as observações da ilha Biscoe 
biscoe <- ___ %>% 
  ___(___ == "___")

# gerar data frame com as observações da ilha Dream
dream <- ___ %>% 
  ___(___ == "___")

# gerar data frame com as observações da ilha Torgersen
torgersen <- ___ %>% 
  ___(___ == "___")
```

```{r}
# inspecione os objetos criados
head(biscoe)
glimpse(biscoe)
```

```{r}
# inspecione os objetos criados
head(dream)
glimpse(dream)
```


```{r}
# inspecione os objetos criados
head(torgersen)
glimpse(torgersen)
```

O uso da função `filter()` não é restrito a uma única variável. Você pode filtrar um *data frame* a partir de quantas vairáveis for necessário para obter o subconjunto de dados que necessita. 

- Filtre o *data frame* `mypenguins_clean2` a partir das variáveis `island` e `species` e obtenha os subconjuntos das observações de cada espécies para cada ilha. Armazene os resultados nos objetos `adelie_biscoe`, `adelie_dream`, `adelie_torgersen`, `chinstrap_biscoe`, `chinstrap_dream`, `chinstrap_torgersen`, `gentoo_biscoe`, `gentoo_dream` e `gentoo_torgersen`.

```{r}
# obtendo o subconjunto de observações da espécie Adelie para cada ilha
adelie_biscoe <- mypenguins_clean2 %>% 
  filter(species == "Adelie", island == "Biscoe")

adelie_dream <- mypenguins_clean2 %>% 
  filter(species == "Adelie", island == "Dream")

adelie_torgersen <- mypenguins_clean2 %>% 
  filter(species == "Adelie", island == "Torgersen")

# obtendo o subconjunto de observações da espécie Chinstrap para cada ilha
chinstrap_biscoe <- mypenguins_clean2 %>% 
  filter(species == "Chinstrap", island == "Biscoe")

chinstrap_dream <- mypenguins_clean2 %>% 
  filter(species == "Chinstrap", island == "Dream")

chinstrap_torgersen <- mypenguins_clean2 %>% 
  filter(species == "Chinstrap", island == "Torgersen")

# obtendo o subconjunto de observações da espécie Gentoo para cada ilha
gentoo_biscoe <- mypenguins_clean2 %>% 
  filter(species == "Gentoo", island == "Biscoe")

gentoo_dream <- mypenguins_clean2 %>% 
  filter(species == "Gentoo", island == "Dream")

gentoo_torgersen <- mypenguins_clean2 %>% 
  filter(species == "Gentoo", island == "Torgersen")
```

```{r}
# inspecione os objetos criados
head(adelie_biscoe)
glimpse(adelie_biscoe)
```

```{r}
# inspecione os objetos criados
head(adelie_dream)
glimpse(adelie_dream)
```

```{r}
# inspecione os objetos criados
head(adelie_torgersen)
glimpse(adelie_torgersen)
```

```{r}
# inspecione os objetos criados
head(chinstrap_biscoe)
glimpse(chinstrap_biscoe)
```

```{r}
# inspecione os objetos criados
head(chinstrap_dream)
glimpse(chinstrap_dream)
```

```{r}
# inspecione os objetos criados
head(chinstrap_torgersen)
glimpse(chinstrap_torgersen)
```

```{r}
# inspecione os objetos criados
head(gentoo_biscoe)
glimpse(gentoo_biscoe)
```

```{r}
# inspecione os objetos criados
head(gentoo_dream)
glimpse(gentoo_dream)
```

```{r}
# inspecione os objetos criados
head(gentoo_torgersen)
glimpse(gentoo_torgersen)
```

Note que a espécie Chinstrap ocorre apenas na ilha Biscoe e a espécie Gentoo ocorre apenas na ilha Dream.

# **A qual espécie pertence o pinguim mais leve e o mais pesado - ordenando observações a partir de uma variável**

Muitas vezes é necessário identificar a origem de observações extremas diretamente no *data frame*. Para isso, você pode utilizar a função `arrange()` que permite ordenar a planilha em ordem crescente ou decrescente de uma variável.

- Descubra a qual espécie pertence o pinguim mais leve e mais pesado no *data frame* `mypenguins_clean2`.

- Selecione as variáveis `species` e `body_mass`.

- Em seguida, ordene a variável `body_mass` de forma crescente e decrescente. 

- Lembre-se que para ordenar de forma decrescente é necessário utilizar a função `desc()`.

```{r}
# ordenando de forma crescente para conhecer a espécie mais leve
mypenguins_clean2 %>% 
  ___(___, ___) %>% 
  ___(___)
```

```{r}
# ordenando de forma decrescente para conhecer a espécies mais pesada
mypenguins_clean2 %>% 
  ___(___, ___) %>% 
  ___(___(___))

```

# **Quanto pesa o pinguim mais pesado de cada espécie**

Essa questão pode ser respondida combinando o uso dos verbos `filter()` e `arrange()`.

- Filtre o *data frame* `mypenguis_clean2` para obter as observações relativas a cada espécie. 

- Selecione a variável `body_mass`. 

- Ordene a variável `body_mass` de forma decrescente e armazene a sua primeira linha nos *data frames* restultantes para cada espécie nos objetos `adelie_havier`, `chinstrap_havier`, `gentoo_havier`.

- Lembre-se que para ordenar de forma decrescente é necessário utilizar a função `desc()`.

- Para obter apenas primeira linha do *data frama* use a função `head(n = 1)`.

```{r}
# odenando de forma decrescente o data frame da espécie Adelie a partir da variável body_mass
adelie_desc <- ___ %>% 
  ___(___ == "___") %>% 
  ___(___) %>% 
  ___(___(___)) %>% 
  ___(___ = ___)
```

```{r}
# odenando de forma decrescente o data frame da espécie Chinstrap a partir da variável body_mass
chinstrap_desc <- ___ %>% 
  ___(___ == "___") %>% 
  ___(___) %>% 
  ___(___(___)) %>% 
  ___(___ = ___)
```

```{r}
# odenando de forma decrescente o data frame da espécie Gentoo a partir da variável body_mass
gentoo_desc <- ___ %>% 
  ___(___ == "___") %>% 
  ___(___) %>% 
  ___(___(___)) %>% 
  ___(___ = ___)
```

- Agora, imprima cada um dos *data frames* gerados para descobrir qual é a espécie mais pesada de pinguim.

```{r}
# obter o indivíduo mais pesado da espécie Adelie
print(adelie_desc)
```

```{r}
# obter o indivíduo mais pesado da espécie Chinstrap
print(chinstrap_desc)
```

```{r}
# obter o indivíduo mais pesado da espécie Gentoo
print(gentoo_desc)
```

Note que você pode obter o mesmo resultado utilizando os *data frames* gerados para cada espécie no item 5.

- Use os obejetos que você gerou no item 5, `adelie`, `chinstrap` e `gentoo` para obter o indivíduo mais pesado de cada espécie.

```{r}
# obter o pinguim mais pesado de Adelie 
adelie %>% 
  ___(___) %>% 
  ___(___(___)) %>% 
  ___(___ = ___)
```

```{r}
# obter o pinguim mais pesado de Chinstrap 
chinstrap %>% 
  ___(___) %>% 
  ___(___(___)) %>% 
  ___(___ = ___)
```

```{r}
# obter o pinguim mais pesado de Gentoo
gentoo %>% 
  ___(___) %>% 
  ___(___(___)) %>% 
  ___(___ = ___)
```

# **A qual espécie pertence o pinguim mais pesada de cada ilha**

Além de combinar o uso dos verbos `filter()` e `arrange()`, também é possível filtrar mais de uma variável ao mesmo tempo.

- Filtre o *data frame* `mypenguis_clean2` para obter as observações relativas a cada espécie (`species`) e a cada ilha (`island`).

- Selecione a variável `body_mass`.

- Ordene-a de forma decrescente. Lembre-se de utilizar a função `desc()`.

- Aplique a função `head(n = 1)` para armazenar a primeira linha nos objetos `adelie_biscoe_havier`, `adelie_dream_havier`, `adelie_torgersen_havier`, `chinstrap_biscoe_havier`, `chinstrap_dream_havier`, `chinstrap_torgersen_havier`, `gentoo_biscoe_havier`, `gentoo_dream_havier` e `gentoo_torgersen_havier`. 

```{r}
# obtendo o subconjunto de observações da espécie Adelie para cada ilha
adelie_biscoe_havier <- ___ %>% 
  ___(___ == "___", ___ == "___") %>% 
  ___(___) %>% 
  ___(___) %>% 
  ___(___ = ___)

adelie_dream_havier <- ___ %>% 
  ___(___ == "___", ___ == "___") %>% 
  ___(___) %>% 
  ___(___) %>% 
  ___(___ = ___)

adelie_torgersen_havier <- ___ %>% 
  ___(___ == "___", ___ == "___") %>% 
  ___(___) %>% 
  ___(___) %>% 
  ___(___ = ___)

# obtendo o subconjunto de observações da espécie Chinstrap para cada ilha
chinstrap_biscoe_havier <- ___ %>% 
  ___(___ == "___", ___ == "___") %>% 
  ___(___) %>% 
  ___(___) %>% 
  ___(___ = ___)

chinstrap_dream_havier <- ___ %>% 
  ___(___ == "___", ___ == "___") %>% 
  ___(___) %>% 
  ___(___) %>% 
  ___(___ = ___)

chinstrap_torgersen_havier <- ___ %>% 
  ___(___ == "___", ___ == "___") %>% 
  ___(___) %>% 
  ___(___) %>% 
  ___(___ = ___)

# obtendo o subconjunto de observações da espécie Gentoo para cada ilha
gentoo_biscoe_havier <- ___ %>% 
  ___(___ == "___", ___ == "___") %>% 
  ___(___) %>% 
  ___(___) %>% 
  ___(___ = ___)

gentoo_dream_havier <- ___ %>% 
  ___(___ == "___", ___ == "___") %>% 
  ___(___) %>% 
  ___(___) %>% 
  ___(___ = ___)

gentoo_torgersen_havier <- ___ %>% 
  ___(___ == "___", ___ == "___") %>% 
  ___(___) %>% 
  ___(___) %>% 
  ___(___ = ___)
```

- Agora, imprima cada um dos *data frames* gerados utilizando a função `print()` para descobrir qual é a espécie mais pesada de pinguim em cada ilha.

```{r}
# obtendo o pinguim mais pesado da espécie Adelie para cada ilha
print(adelie_biscoe_havier)
```

```{r}
# obtendo o pinguim mais pesado da espécie Adelie para cada ilha
print(adelie_dream_havier)
```

```{r}
# obtendo o pinguim mais pesado da espécie Adelie para cada ilha
print(adelie_torgersen_havier)
```

```{r}
# obtendo o pinguim mais pesado da espécie Chinstrap para cada ilha
print(chinstrap_biscoe_havier)
```

```{r}
# obtendo o pinguim mais pesado da espécie Chinstrap para cada ilha
print(chinstrap_dream_havier)
```

```{r}
# obtendo o pinguim mais pesado da espécie Chinstrap para cada ilha
print(chinstrap_torgersen_havier)
```

```{r}
# obtendo o pinguim mais pesado da espécie Gentoo para cada ilha
print(gentoo_biscoe_havier)
```

```{r}
# obtendo o pinguim mais pesado da espécie Gentoo para cada ilha
print(gentoo_dream_havier)
```

```{r}
# obtendo o pinguim mais pesado da espécie Gentoo para cada ilha
print(gentoo_torgersen_havier)
```

Conforme constatado no exercício 5, pinguins da espécie Chinstrap ocorrem apenas na ilha Biscoe e piguins da espécie Gentoo ocorrem apenas nas ilhas Dream.

Note que você pode obter o mesmo resultado utilizando os *data frames* gerados para cada ilha no exercício 5.

- Utilize os *data frame*'s `biscoe`, `dream` e `torgersen` gerados no exercício 5 para obter o indivíduo mais pesado da ilha e sua respectiva espécie. 

- Você precisará utilizar a função `select()` para selecionar a variável `species` e `body_mass`, a função `arrange()` e `desc()` para ordenar `body_mass` de forma decrescente e a função `head()` para mostrar a primeira linha de cada *data frame* que será gerado.

```{r}
# obter o pinguim mais pesado da ilha Biscoe 
biscoe %>% 
  ___(___, ___) %>% 
  ___(___(___)) %>% 
  ___(___ = ___)
```

```{r}
# obter o pinguim mais pesado da ilha Dream 
dream %>% 
  ___(___, ___) %>% 
  ___(___(___)) %>% 
  ___(___ = ___)
```

```{r}
# obter o pinguim mais pesado da ilha Torgersen
torgersen %>% 
  ___(___, ___) %>% 
  ___(___(___)) %>% 
  ___(___ = ___)
```

# **Avaliando o formato dos bicos dos pinguins**

Para descobrir qual indivíduo apresenta um formato de bico mais longo e fino, qual possui um formato de bico mais curto e largo e a qual espécie de pinguim esses indivíduos pertencem, é necessário obter a razão entre a largura (`culmen_depth`) e o comprimento do bico (`cumen_len`). Valores muito inferiores a 1 indicam que o bico é mais longo e fino, enquanto valores próximos a 1 indicam que o bico tende a ser mais largo e robusto. 

- Utilize o *data frame* `mypenguins_clea2` e calcule essa nova variável, `ratio_culmen_depth_len`, para cada espécie e identifique o indivíduo que possui a maior razão entre a largura e o comprimento do bico, utilizando as funções `filter()`, `mutate()` e `arrange()`.

- Lembre-se de selecionar apenas as variáveis de interesse ao final do código (`species` e `ratio_culmen_depth_len`) utilizando a função `select()` e de imprimir apenas a primeira linha do *data frame* utilizando a função `head()`.

```{r}
# indivíduo com a maior razão entre largura e comprimento de bico de Adelie
mypenguins_clean2 %>% 
  ___(___ == "___") %>% 
  ___(___ = ___/___) %>% 
  ___(___, ___) %>% 
  ___(___ = ___)
```

```{r}
# indivíduo com a maior razão entre largura e comprimento de bico de Chinstrap
mypenguins_clean2 %>% 
  ___(___ == "___") %>% 
  ___(___ = ___/___) %>% 
  ___(___, ___) %>% 
  ___(___ = ___)
```

```{r}
# indivíduo com a maior razão entre largura e comprimento de bico de Gentoo
mypenguins_clean2 %>% 
  ___(___ == "___") %>% 
  ___(___ = ___/___) %>% 
  ___(___, ___) %>% 
  ___(___ = ___)
```

Note que você pode obter o mesmo resultado utilizando os *data frame*'s gerados para cada espécie no exercício 5, `adelie`, `chinstrap` e `gentoo`.

```{r}
# indivíduo com a maior razão entre largura e comprimento de bico de Adelie
adelie %>% 
  ___(___ = ___/___) %>% 
  ___(___, ___) %>% 
  ___(___ = ___)
```

```{r}
# indivíduo com a maior razão entre largura e comprimento de bico de Chinstrap
chinstrap %>% 
  ___(___ = ___/___) %>% 
  ___(___, ___) %>% 
  ___(___ = ___)
```

```{r}
# indivíduo com a maior razão entre largura e comprimento de bico de Gentoo
gentoo %>% 
  ___(___ = ___/___) %>% 
  ___(___, ___) %>% 
  ___(___ = ___)
```

# **Obtendo a massa média das espécies de pinguins**

Até agora, você realizou operações para selecionar variáveis (`select()`), subconjuntos de observações (`filter()`), obteve valores máximos, mínimos (`arrange()`) e gerou novas variáveis a partir de variáveis existentes (`mutate()`). Agora você irá gerar *data frame*'s sumários a partir das variáveis existentes no *data frame* inicial e a partir daquelas variáveis que você gerou.

- Calcule a massa média de todos os pinguins da amostra, `mean_all` utilizando a função `summarise()`. 

- Para calcular a média utilize a função `mean()`. 

- Utilize o data frame `mypenguins_clean2`.

- Existem valores ausentes de massa (`NA`) no *data frame*. Para evitar mensagens de erro durante o cálculo, utilize a função `drop_na()` antes de calcular a média.

```{r}
mypenguins_clean2 %>% 
  ___() %>% 
  ___(___ = ___(___))
```

# **Obtendo a massa média das espécies de pinguins**

Até agora, as "comparações" entre as três espécies de pinguim foram realizadas utilizando os valores máximos das variáveis. Embora seja informativo, utilizar apenas valores máximos não é a forma mais adequada para realizar comparações da variação da massa entre as espécies. Ao em vez disso, você pode utilizar uma medida de posição e tendência central que sumariza todas as observações realizadas para uma espécies em um único valor, a média aritmética.

- Utiliando o *data frame* `mypenguins_clean2`, calcule a média da massa corporal de cada espécies de pinguim, `mean_mass_adelie`, `mean_mass_chinstrap` e `mean_mass_gentoo`.

- Utilizando as funções `filter()`, `summarise()` e `mean()`.

- Lembre-se de eliminar os valores ausentes utilizando `drop_na()` para evitar mensagens de erro durante o cálculo da média.

```{r}
# massa corporal média de pinguins Adelie
mypenguins_clean2 %>% 
  ___(___ == "___") %>% 
  ___() %>% 
  ___(___ = ___(___))
```

```{r}
# massa corporal média de pinguins Chinstrap
mypenguins_clean2 %>% 
  ___(___ == "___") %>% 
  ___() %>% 
  ___(___ = ___(___))
```

```{r}
# massa corporal média de pinguins Gentoo
mypenguins_clean2 %>% 
  ___(___ == "___") %>% 
  ___() %>% 
  ___(___ = ___(___))
```

Note que você também pode utilizar os *data frame*'s gerados para cada espécie no exercício 5.

- Utilizando os *data frame*'s gerados para cada espécie no exercício 5, `adelie`, `chinstrap` e `gentoo`, calcule a média da massa corporal de cada espécie de pinguim aplicando as funções `summarise()` e `mean()`.

- Lembre-se de descartar os valores ausentes (`NA`) utilizando a função `drop_na()`.

```{r}
# massa corporal média de pinguins Adelie
adelie %>% 
  ___() %>% 
  ___(___ = ___(___))
```

```{r}
# massa corporal média de pinguins Chinstrap
chinstrap %>% 
  ___() %>% 
  ___(___ = ___(___))
```

```{r}
# massa corporal média de pinguins Gentoo
gentoo %>% 
  ___() %>% 
  ___(___ = ___(___))
```

# **Descrevendo os dados de massa dos pinguins de cada espécie 1**

A média é uma estatística importante para descrever a posição central na distribuição de frequências das observações de uma amostra quando esta é simétrica (ex. curva de sino da distribuição normal). Mas para compreender a variabilidade da amostra, ou seja, como se dá a distribuição das observações ao redor da média, precisamos calcular outras estatísticas. 

Neste exercício, você irá utilizar o *data frame* `mypenguins_clean2` para calcular a mediana (outra medida de posição e de tendência central), o desvio padrão, a variância e o intervalo interquartil que medem a variabilidade das observações de massa realizadas para as três espécies de pinguim.

- Utilize a função `filter()` para obter o subconjunto de observações da variável `species` para cada uma das espécies, `"Adelie"`, "`Chinstrap"` e "`Gentoo`".

- Utilize a função `summarise()` para gerar um sumário estatístico das observações de massa dos pinguins, calculando a média (`mean()`), o desvio padrão (`sd()`), a variância (`var()`), o intervalo interquartil (`quantile()`) e o número de observações realizadas para cada espécie (`n()` - essa função não necessita de argumentos). 

- A função `quantile()` retorna um vetor com os cinco quartis, que representam os valores mínimos e máximos (primeiro e quinto quartil), o segundo quartil (a observação que marca o fim dos 25% iniciais dos dados), terceiro quartil (mediana - 50%) e quarto quartil (a observação que marca o início dos 25% finais dos dados). 

```{r}
# a função quantile() retorna um vetor com cinco valores
quantile(mypenguins_clean2$body_mass)
```

- Lembre-se que para acessar cada resultado da função `quantile()` individualmente, é necessário utilizar o colcehtes indicando uma posição de 1 a 5 ao final da chamada da função (ex. `quantile[1]`).

```{r}
# massa corporal média de pinguins Adelie
mypenguins_clean2 %>% 
  ___(___ == "___") %>% 
  ___() %>% 
  ___(___ = ___(___),
            ___ = ___(___),
            ___ = ___(___)[___],
            ___ = ___(___)[___],
            ___ = ___(___)[___],
            ___ = ___(___)[___],
            ___ = ___(___)[___],
            ___ = ___())
```

```{r}
# massa corporal média de pinguins Chinstrap
mypenguins_clean2 %>% 
  ___(___ == "___") %>% 
  ___() %>% 
  ___(___ = ___(___),
            ___ = ___(___),
            ___ = ___(___)[___],
            ___ = ___(___)[___],
            ___ = ___(___)[___],
            ___ = ___(___)[___],
            ___ = ___(___)[___],
            ___ = ___())
```

```{r}
# massa corporal média de pinguins Gentoo
mypenguins_clean2 %>% 
  ___(___ == "___") %>% 
  ___() %>% 
  ___(___ = ___(___),
            ___ = ___(___),
            ___ = ___(___)[___],
            ___ = ___(___)[___],
            ___ = ___(___)[___],
            ___ = ___(___)[___],
            ___ = ___(___)[___],
            ___ = ___())
```

Como nas práticas anteriores, você também pode utilizar os *data frame*'s gerados para cada espécie no exercício 5, `adelie`, `chinstrap` e `gentoo`. 

- Complete as linhas de comando para obter o sumário estatístico de cada espécie.

- Lembre-se de utilizar a função `drop_na()` para eliminar valores ausentes e evitar erros durante os cálculos do sumário.

```{r}
# massa corporal média de pinguins Adelie
adelie %>% 
  ___() %>% 
  ___(___ = ___(___),
            ___ = ___(___),
            ___ = ___(___)[___],
            ___ = ___(___)[___],
            ___ = ___(___)[___],
            ___ = ___(___)[___],
            ___ = ___(___)[___],
            ___ = ___())
```

```{r}
# massa corporal média de pinguins Chinstrap
chinstrap %>% 
___() %>% 
  ___(___ = ___(___),
            ___ = ___(___),
            ___ = ___(___)[___],
            ___ = ___(___)[___],
            ___ = ___(___)[___],
            ___ = ___(___)[___],
            ___ = ___(___)[___],
            ___ = ___())
```

```{r}
# massa corporal média de pinguins Gentoo
gentoo %>% 
___() %>% 
  ___(___ = ___(___),
            ___ = ___(___),
            ___ = ___(___)[___],
            ___ = ___(___)[___],
            ___ = ___(___)[___],
            ___ = ___(___)[___],
            ___ = ___(___)[___],
            ___ = ___())
```

# **Descrevendo os dados de massa dos pinguins de cada espécie 2**

Utilizar o verbo `filter()` é bastante útil quando você precisa executar uma tarefa com um suconjuto das observações. Contudo, quando é necessário trabalhar com diversos subconjuntos ao mesmo tempo, como no exercício anterior, o uso do `filter()` é pouco prático, pois exige muita repetição de código. Nesse caso, é possível utilizar o verbo `group_by()` que agrupa as observações em subconjuntos tomando como referência uma variável agrupdora (ex. `species`).

- Produza novamente o sumário estatístico das observações de massa das três espécies de pinguim a partir do *data frame* `mypenguins_clean2`.

- Dessa vez, utilize a função `group_by()` e a variável `species` como variável agregadora.

- Em seguida, aplique a função `sumarise()` para gerar o sumário estatístico.

- Lembre-se de utilizar a função `drop_na()` para eliminar observações ausentes (`NA`).

```{r}
mypenguins_clean2 %>% 
  ___(___) %>% 
  ___() %>% 
  ___(___ = ___(___),
            ___ = ___(___),
            ___ = ___(___)[___],
            ___ = ___(___)[___],
            ___ = ___(___)[___],
            ___ = ___(___)[___],
            ___ = ___(___)[___],
            ___ = ___())
```

# **Descrevendo os dados de massa dos pinguins de cada espécie para cada ilha**

A função `group_by()` permite agrupar as obsevações por mais de uma variável agrupadora viabilizando a sumarização dos dados para todas as combinações possíveis entre os níveis de duas ou mais variáveis categóricas. 

- Aplique a função `group_by()` para obter um sumário estatístico das observações de massa para cada espécie e em cada uma das ilhas a partir do *data frame* `mypenguins_clean2`. 

- Utilize as variáveis `species` e `island` para agrupar os dados.

- Em seguida, aplique a função `sumarise()` para gerar o sumário estatístico.

- Lembre-se de utilizar a função `drop_na()` para eliminar observações ausentes (`NA`).

```{r}
mypenguins_clean2 %>% 
  ___(___, ___) %>% 
  ___() %>% 
  ___(___ = ___(___),
            ___ = ___(___),
            ___ = ___(___)[___],
            ___ = ___(___)[___],
            ___ = ___(___)[___],
            ___ = ___(___)[___],
            ___ = ___(___)[___],
            ___ = ___())
```

# **Obtendo o número de pinguins de cada espécie - `count()` 1**

A função `count()` também pode ser utilizada para realizar a contagem de observações de uma variável categórica com diferentes níveis. 

- Obtenha o número de indivíduos para cada espécie a partir do *data frame* `mypenguins_clean2` utilizando a função `count()`.

- Lembre-se de eliminar os valores ausentes (`NA`) utilizando a função `drop_na()`.

```{r}
mypenguins_clean2 %>% 
  ___() %>% 
  ___(___)
```

# **Obtendo o número de pinguins de cada espécie - `count()` 2**

A função `count()` também pode ser utilizada para realizar a contagem de observações para mais de uma variável categórica (ex. `species` e `island`).

- Obtenha o número de indivíduos para de cada espécie em cada ilha a partir do *data frame*  `mypenguins_clean2` utilizando a função `count()`.

- Lembre-se de eliminar os valores ausentes (`NA`) utilizando a função `drop_na()`.

```{r}
mypenguins_clean2 %>% 
  drop_na() %>% 
  count(species, island)
```

# **Obtendo a abundância relativa das espécies**

Podemos combinar o uso da função `count()` e `mutate()` para obter a contagem dos diferentes níveis de uma variável catagórica e sua proporção em relação a amostra.

- Aplique a função `count()` para gerar uma contagem de cada espécies.

- Em seguida, aplique a função `mutate()` para gerar a abundância relativa de cada espécie. 

- Para obter a abundância relativa (`rel_abund`), divida o valor da contagem gerada para cada espécie (`n`) pelo número total de pinguins observados (`sum(n)`).

- LEmbre-se de utilizar a função `drop_na()` para eliminar os valores ausentes (`NA`).

```{r}
mypenguins_clean2 %>% 
  ___() %>% 
  ___(___, ___) %>% 
  ___(___ = ___/___(___))
```

Note que utilizando a função `count()` você obterá o valor de abundância relativa ao número total de pinguins observados (ex. relativo ao total de toda a amostra). Se você necessita da abundância relativa ao total observado dentro de cada grupo, é necessário combinar as funções `group_by()`,  `summarise()` e `n()`.

- Obtenha o número de pinguins relativo ao total de cada grupo a partir do *data frame* `mypenguins_clean2`.

- Aplique a função `drop_na()` para eliminar valores ausentes (`NA`).

- Agrupe as observações pelas variáveis `species` e `island`.

- Obtenha o número de pinguins para cada espécie e em cada ilha utilizando as funções `summarise()` e `n()`.

- Uitilize a função `mutate()` para obter a abundância relativa (`rel_abund`), dividindo o valor da contagem gerada para cada espécie (`n`) pelo número total de pinguins observados (`sum(n)`). 

```{r}
mypenguins_clean2 %>% 
  ___(___, ___) %>% 
  ___() %>% 
  ___(___ = ___()) %>% 
  ___(___ = ___/___(___))
```

